【裁判字號】    90,訴,550
【裁判日期】    901019
【裁判案由】    竊盜等
【裁判全文】
台灣基隆地方法院刑事判決                            九十年度訴字第五五Ｏ號
    公  訴  人  臺灣基隆地方法院檢察署檢察官
    被      告  甲○○
右列被告因竊盜等案件，經檢察官提起公訴（九十年度偵字第三七Ｏ九號），本院判
決如左：
    主  文
甲○○攜帶兇器竊盜，處有期徒刑柒月，緩刑肆年，螺絲起子壹支沒收；又行使變造
之執業登記證，足以生損害於公眾及他人，處有期徒刑貳月，緩刑肆年，執業登記證
上相片壹張及偽造之「甲○○」署押壹枚均沒收。應執行有期徒刑捌月，緩刑肆年，
螺絲起子壹支、執業登記證上相片壹張及偽造之「甲○○」署押壹枚均沒收。
    事  實
一、甲○○於民國九十年六月間，在基隆市○○路一六Ｏ號其原先任職之車行內，拾
    獲某不知名之人所遺失之「基隆市營業小客車駕駛人執業登記證（證號Ｏ二七五
    八八）」一枚，竟意圖為自己不法之所有，將該執業登記證侵占入己。嗣因車行
    負責人楊良勇將一部已繳銷營業車牌之計程車贈與甲○○，甲○○為駕駛該計程
  車營業載客，竟於同年六月底，將拾獲之執業登記證原有之相片、姓名除去後，
    持往基隆市某照相館，委由不知情之負責人以彩色影印方式複製，並在複製之執
    業登記證上黏貼自己之相片及填載自己之姓名，而變造該執業登記證後，將該執
    業登記證置於前述營業小客車上使用而行使，足生損害於警察機關對於營業小客
    車駕駛人管理之正確性。甲○○因該計程車欠缺車牌，於九十年七月下旬某日下
    午三、四時許，見乙○○所有車牌號碼ＤＸ─六Ｏ二號計程車，停放於台北市○
    ○路二二Ｏ號對面路邊，竟另行起意，並意圖為自己不法之所有，以其所有客觀
    上足以對人之生命、身體構成威脅，具有危險性，可作為兇器使用之螺絲起子一
    支，拆卸該計程車之車牌二面，懸掛於前述受贈之營業小客車上而使用，亦足生
    損害於乙○○及公路監理機關對於車籍管理之正確性。嗣於九十年八月二十九日
    晚間十時三十分許，為警在基隆市○○路二十三號前查獲，並扣得懸掛於甲○○
    車上之車牌二面及用以行竊之螺絲起子一支。
二、案經基隆市警察局移送台灣基隆地方法院檢察署檢察官偵查起訴。
    理  由
一、右揭事實，業經被告甲○○於本院審理時坦承不諱，核與被害人乙○○指述及證
    人楊良勇於警訊中之證詞相符。且有台北市政府警察局車牌遺失證明單、基隆市
    警察局車牌尋獲電腦輸入單、贓物認領保管收據、領據各一紙、車籍作業系統查
    詢認可資料二份及行車執照影本一枚在卷可稽。此外復有螺絲起子一支、變造之
    執業登記證一枚扣案可證，堪信被告於本院之自白為真實。被告變造並行使營業
    小客車執業登記證，行使偽造準私文書，自足以生損害於乙○○及警察機關、公
    路監理機關對於車輛駕駛人、車主與車籍管理之正確性，事證明確，被告犯行洵
    堪認定。
二、查執業登記證為刑法第二百十二條之特種文書，被告拾獲後侵占及加以變造而行
    使，又攜帶兇器竊取車牌（汽車車牌係公路監理機關核發，用以證明車主及車籍
    ，係表示一定用意之證明，為刑法第二百二十條第一項之準私文書）後行使。核
    其所為，係犯刑法第三百三十七條侵占遺失物、同法第二百十六條、第二百十二
    條、第二百二十條第一項、第二百十條行使變造特種文書罪及行使偽造準私文書
    罪、第三百二十一條第一項第三款加重竊盜罪。變造特種文書之低度行為，為行
    使之高度行為所吸收，不另論罪。被告侵占執業登記證之目的，在加以變造後使
    用，其所犯侵占遺失物與行使變造特種文書罪間有方法結果之牽連關係，應從一
    重之行使變造特種文書罪處斷。被告竊盜車牌之目的在於懸掛車上行使，其所犯
    加重竊盜罪與行使偽造準私文書罪間，亦有方法結果之牽連關係，應從一重之加
    重竊盜罪處斷。另被告利用不知情之照相館負責人變造執業登記證，為間接正犯
    。被告所犯上開行使變造特種文書罪及加重竊盜罪間，犯意各別，罪名互殊，應
    分論併罰。公訴人雖未就被告行使偽造準私文書罪部份起訴，然該部分與起訴有
    罪之加重竊盜罪有牽連犯之裁判上一罪關係，已如上述，本院自應一併審理。又
    公訴人認被告係犯連續行使變造之特種文書，然查被告將變造之執業登記證置於
    車上行使，係一個單純行為，並無連續行使之數個行為，附此敘明。爰審酌被告
    犯罪之動機在駕駛計程車營業維生及其犯罪之目的、方法、犯罪後坦承犯行頗表
    悔意之態度等一切情狀，量處如主文所示之刑並定其應執行之刑。末查被告前未
    曾受有期徒刑以上刑之宣告，有台灣高等法院被告全國前案紀錄表在卷可按，其
    因一時失慮而罹刑章，經此偵審程序教訓，應已知所警惕，信無再犯之虞，本院
    因認前開宣告之刑，以暫不執行為適當，併予宣告緩刑四年，以啟自新。
三、扣案螺絲起子一支、變造之執業登記證上相片一張，係被告所有供犯罪所用之物
    ，此為被告陳明在卷，應依法宣告沒收。執業登記證上偽造之「甲○○」署押一
    枚，應依刑法第二百十九條沒收之。
據上論斷，應依刑事訴訟法第二百九十九條第一項前段、刑法第三百二十一條第一項
第三款、第三百三十七條、第二百十六條、第二百十二條、第二百二十條第一項、第
二百十條、第五十五條、第七十四條第一款、第二百十九條、第三十八條第一項第二
款、罰金罰鍰提高標準條例第一條前段，判決如主文。
本案經檢察官黃士元到庭執行職務
中      華      民      國      九十      年      十      月    十九    日
                                      臺灣基隆地方法院刑事第三庭
                                            法  官    陳  培  仁
右正本證明與原本無異。
對於本件判決如有不服，應於收受送達後十日內，向本院提出上訴書狀，上訴於臺灣
高等法院，並按他造當事人之人數附具繕本。
                                            書記官    明  祖  斌
中      華      民      國      九十      年      十      月   二十四   日
附錄論罪法條
刑法第二百十六條：
行使第二百十條至第二百十五條之文書者，依偽造、變造文書或登載不實事項或使登
載不實事項之規定處斷。
刑法第二百十二條：
偽造、變造護照、旅券、免許證、特許證及關於品行、能力、服務或其他相類之證書
、介紹書，足以生損害於公眾或他人者，處一年以下有期徒刑、拘役或三百元以下罰
金。
刑法第三百二十一條第一項：
犯竊盜罪而有左列情形之一者，處六月以上五年以下有期徒刑：
一、於夜間侵入住宅或有人居住之建築物、船艦或隱匿其內而犯之者。
二、毀越門扇、牆垣或其他安全設備而犯之者。
三、攜帶兇器而犯之者。
四、結夥三人以上而犯之者。
五、乘火災、水災或其他災害之際而犯之者。
六、在車站或埠頭而犯之者。


司法院資訊處製作；財團法人民間司法改革基金會備份。
